臺灣苗栗地方法院刑事判決　　　　　　　　96年度易字第54號
公　訴　人　臺灣苗栗地方法院檢察署檢察官
被　　　告　甲○○
上列被告因詐欺案件，經檢察官聲請簡易判決處刑（94年度偵字
第5026號、95年度偵字第2734號、3471、3531號），因被告於準
備程序中就被訴事實為有罪之陳述，經本院合議庭裁定由受命法
官獨任進行簡式審判程序，本院判決如下：
    主    文
甲○○連續幫助犯詐欺取財罪，處有期徒刑陸月，如易科罰金，
以銀元參佰元即新台幣玖佰元折算壹日。
    犯罪事實及理由
一、犯罪事實：
    本件犯罪事實均予起訴書所載相同，茲引用之（如附件）。
二、證據名稱：
    除應補充「被告甲○○於本院審理時之自白（見96年度易字
    第54號2 月8 日審判筆錄第2 頁）」外，餘均引用檢察官聲
    請簡易判決處刑書證據並所犯法條欄標題一、證據清單部分
    所載（如附件）。
三、比較新舊法部分：
（一）罰金刑部分：
      查被告行為後，刑法第2條及第33條業於94年2月2日修正
      公布，95年7 月1 日起施行。按行為後法律有變更者，適
      用行為時之法律，但行為後之法律有利於行為人者，適用
      最有利於行為人之法律，修正後刑法第2 條第1 項定有明
      文。茲本條係規範行為後法律變更所生新舊法律比較適用
      之準據法，本身尚無新舊法比較之問題，於新法施行後，
      應一律適用新法第2 條第1 項之規定，為「從舊從輕」之
      比較，先予敘明（最高法院95年5 月23日95年度第8 次刑
      事庭會議決議參照）。而刑法第320 條第2 項竊佔罪之法
      定刑為「5 年以下有期徒刑、拘役或5百元以下罰金」，
      就罰金部分，依修正後刑法施行法第1 條之1 ：「中華民
      國94年1 月7 日刑法修正施行後，刑法分則編所定罰金之
      貨幣單位為新臺幣。94年1 月7 日刑法修正時，刑法分則
      編未修正之條文定有罰金者，自94年1 月7 日刑法修正施
      行後，就其所定數額提高為30倍。但72年6 月26日至94年
      1 月7 日新增或修正之條文，就其所定數額提高為3 倍」
      ，暨修正後刑法第33條第5款將罰金刑定為「新臺幣1千元
      以上，以百元計算之」，則竊佔罪所得科處之罰金刑最高
      為新臺幣1萬5千元，最低為新臺幣1千元，然被告行為時
      之法律，即罰金罰鍰提高標準條例第1條前段暨修正前刑
      法第33 條第5款規定，竊佔罪之罰金刑最高為銀元5千元
      ，最低為銀元1元，換算為新臺幣後，最高額雖與新法同
      為新臺幣1 萬5 千元，惟最低額僅新臺幣3 元。比較新、
      舊法結果，以行為時即修正前之法律較有利於被告，依刑
      法第2 條第1 項前段，自應適用被告行為時（即修正前）
      之法律論處。
（二）易科罰金：
      被告行為後，刑法第41條亦併予修正公布，並於95年7月
      1日起施行，其中第1項前段修正為「犯最重本刑為5年以
      下有期徒刑以下之刑之罪，而受6個月以下有期徒刑或拘
      役之宣告者，得以新臺幣1 千元、2 千元或3 千元折算1
      日，易科罰金」，然被告行為時即修正前同條第一項前段
      ：「犯最重本刑為5 年以下有期徒刑以下之刑之罪，而受
      6個月以下有期徒刑或拘役之宣告，因身體、教育、職業
      、家庭之關係或其他正當事由，執行顯有困難者，得以1
      元以上3 元以下折算1 日，易科罰金」，暨修正前罰金罰
      鍰提高標準條例第2 條：「依刑法第41條易科罰金者，均
      就其原定數額提高為1 百倍折算1 日；法律所定罰金數額
      未依本條例提高倍數，或其處罰法條無罰金刑之規定者，
      亦同」，則易科罰金之折算標準為「以銀元1 百元（即新
      臺幣3 百元）以上銀元3 百元（即新臺幣9 百元）以下折
      算一日」。比較新、舊法結果，仍以行為時即修正前之法
      律較有利於被告，爰併依刑法第2 條第1 項前段，適用行
      為時即修正前刑法第41條第1 項前段之規定，諭知易科罰
      金之折算標準。
（三）因之，經綜其全部罪刑之結果而為比較，修正後刑法之規
      定並無較有利被告知情形，依修正後刑法第2 條第1 項前
      段規定，應一體適用修正前刑法之規定。
四、量刑理由之說明：
    爰審酌被告於此詐欺集團犯案猖獗，利用人頭帳戶存提詐財
    贓款之事迭有所聞之際，仍兩次提供自己所有之金融機構帳
    戶予犯罪集團從事連續詐騙行為，其所為將使被害人尋求救
    濟及檢警追查犯罪均趨於困難，嚴重影響社會秩序，並實際
    造成被害人乙○○等之財產損失，及被告前科、素行，學歷
    為國中畢業，智識程度不高，因失業缺錢花用，始生以帳戶
    換取金錢之念，本案犯罪所得有限，被告於警、偵訊及本院
    審理中復均坦承犯行，尚有悔意，再參酌被告生活狀況、品
    行、犯罪之手段及公訴人求刑等一切情狀，量處如主文所示
    之刑，並諭知易科罰金之折算標準。
五、應適用之法條：
（一）刑事訴訟法第273 條之1 第1 項、第299 條第1 項前段、
（二）刑法第2 條第1 項前段。修正前刑法第56條、第339 條第
      1 項、第41條第1 項前段。
（三）刑法施行法第1 條之1 第1 項、第2 項。
（四）修正前罰金罰鍰提高標準條例第1 條前段、第2 條。
（五）現行法規所定貨幣單位折算新臺幣條例第2 條。
六、如不服本件判決，得自本判決送達之日起10日內，向本院提
    起上訴（須附繕本）。
本案經檢察官李基彰到庭執行職務。
中　　華　　民　　國　　96　　年　　2 　　月　　27　　日
                  刑事第二庭法　官  林  靜  雯
以上正本證明與原本無異。
如不服本判決，應於判決送達後10日內向本院提出上訴狀（應抄
附繕本）。告訴人或被害人如對於本判決不服者，應具備理由請
求檢察官上訴，其上訴期間之計算係以檢察官收受判決正本之日
期為準。
                            書記官  劉  千  瑄
中　　華　　民　　國　　96　　年　　2 　　月　　27　　日
附錄：本判決論罪科刑法條
刑法第339 條第1 項（普通詐欺罪）
意圖為自己或第三人不法之所有，以詐術使人將本人或第三人之
物交付者，處5 年以下有期徒刑、拘役或科或併科1 千元以下罰
金。
刑法第30條
幫助他人犯罪者，為從犯。雖他人不知幫助之情者，亦同。
從犯之處罰，得按正犯之刑減輕之。
